【裁判字號】    92,台上,976
【裁判日期】    920515
【裁判案由】    給付違約金
【裁判全文】
最高法院民事判決                                九十二年度台上字第九七六號
    上  訴  人  宏泰人壽保險股份有限公司
    法定代理人  許東隆
    訴訟代理人  蔡瓔琪律師
    被 上訴 人  甲○○
右當事人間請求給付違約金事件，上訴人對於中華民國九十年四月三十日台灣高等法
院高雄分院第二審判決（八十九年度上字第二二七號），提起上訴，本院判決如左：
    主  文
原判決廢棄，發回台灣高等法院高雄分院。
    理  由
本件上訴人主張：兩造於民國八十四年二月十七日訂立聘任合約書，約定自八十四年
二月二十二日起至八十九年二月二十二日止，由伊聘任被上訴人擔任伊公司代處經理
，被上訴人於合約期間，應善盡管理人義務，不得有損害伊公司情事，為自己或他人
利益算計，經營或從事與伊公司業務類似之相關行業或業務，合約期間中途離職，於
離職後二年內，亦不得經營、從事與伊公司業務類似之相關行業或業務，否則應負與
年薪等額之賠償責任。詎被上訴人於八十八年二月間伊公司發生經營危機時，竟在營
業單位會議中，公開表態將前往營業性質相類似之訴外人萬岱保險代理人公司（下稱
萬岱公司）任職，並私下遊說伊公司人員離職從事與伊公司業務類似之業務。伊不得
已於八十八年二月二十三日予以解聘。被上訴人離職後旋至萬岱公司任職，從事與伊
公司業務類似之行業，依上開約定，應給付伊與其年薪等額之違約金等情。求為命被
上訴人給付伊新台幣（下同）三百八十七萬三千八百二十八元及加付法定遲延利息之
判決。
被上訴人則以：伊未唆使上訴人之員工離職，上訴人無故予以解聘後，伊始至萬岱公
司任職，並無違約等語，資為抗辯。並於第一審提起反訴，主張：上訴人於合約期間
未滿前，無故將伊解聘，依系爭合約第六條約定，應按伊服務期間之平均月薪乘以未
到期之月份數計付違約金予伊等情。求為命上訴人給付伊三百八十七萬三千八百二十
八元及加付法定遲延利息之判決（被上訴人上開請求超過九十六萬元本息部分，經第
一審判決其敗訴，未據其聲明不服）。
原審以：上訴人就其主張之事實，雖據提出聘任合約書、保險行銷雜誌為證，惟被上
訴人否認其於任職上訴人公司期間，曾遊說上訴人公司職員離職。證人李桂蘭、林坤
註、古開平、蔡麗雅、張哲元、林志隆、張正明、黃林輝、趙威能、劉登維均未曾聽
聞被上訴人有唆使上訴人公司員工離職或為他公司徵員之行為，業經各該證人等證述
明確。證人林朝興雖證稱：伊係聽聞林坤註、蔡麗雅、張正明、趙威能所述，始知悉
被上訴人有為他公司徵員之行為云云，惟林坤註、蔡麗雅、張正明、趙威能均否認曾
告知林朝興此事，林朝興既未親自聽聞其事，其證言自非可採。另證人張哲元於第一
審已證稱：被上訴人未推薦我到某家保險公司去等語，其嗣後改稱：被上訴人找我，
希望我去萬岱公司作教育訓練云云，難認可採。上訴人復未能舉證證明被上訴人於任
職期間有何損害上訴人公司，或為自己或他人算計，經營或從事與上訴人公司業務類
似之相關行業或業務之行為，其主張被上訴人違約，尚非有據。系爭合約第五條後段
雖約定：被上訴人於合約期間中途離職，於離職後二年內，不得經營、從事與本公司
業務類似之相關行業或業務，否則應負與年薪等額之賠償責任等語。惟上開約定所稱
「中途離職」，應解為係指可歸責於被上訴人之事由而離職而言，不包括被上訴人遭
違法解僱之情形，始符契約公平原則。上訴人係以被上訴人「於辦公職場公然唆使同
仁離職背向同業」為由，予以解僱，有上訴人公司（八八）宏壽業字第０二五號函可
稽，而上訴人不能證明被上訴人確有上開行為，其任意解僱被上訴人，難認正當，被
上訴人離職後，至萬岱公司任職，不能認係違反上開競業禁止之約定。上訴人請求被
上訴人給付違約金三百八十七萬三千八百二十八元及加付法定遲延利息，為非正當，
不應准許。次查系爭合約第六條約定：合約期間未滿，若甲方（即上訴人）無故取消
本約，應賠償乙方（即被上訴人）之損失，以乙方服務期間之平均月所得乘以合約未
到期之月份數為違約金等語。上訴人解僱被上訴人既無正當理由，被上訴人依上開約
定請求上訴人給付違約金，即非無據。被上訴人於上訴人公司任職期間共計四十八個
月，平均月薪為二十四萬八千八百四十元，審酌被上訴人離職後，即至萬岱公司任職
副總經理，上開約定之違約金額尚嫌過高，應予酌減為以每月八萬元計算。被上訴人
於八十八年二月二十三日遭解僱，至八十九年二月二十二日合約期滿，尚有十二個月
，依上開約定，上訴人應給付被上訴人違約金計為九十六萬元。被上訴人反訴請求上
訴人如數給付及加付法定遲延利息，洵屬正當，應予准許。爰維持第一審所為上訴人
敗訴部分之判決，駁回其上訴。
查系爭合約第五條約定：乙方（即被上訴人）於合約期間，除依公司管理規章規範外
，並應善盡管理人義務，不得有損害公司之情事等語（見第一審卷(一)五頁背面）。而
證人蔡麗雅、張哲元、陳雅惠證稱：被上訴人在上訴人公司會議中表示公司財務狀況
不佳，其已找好出路要去別家公司，上訴人公司職員聽其說詞後，心情很不穩定等語
（見原審卷六二至六四頁、八０頁），倘若非虛，則上訴人主張：被上訴人係伊公司
高階主管，於伊公司發生危機時，在業務單位會議中，公開批判伊公司，表示對公司
不樂觀，將往他公司任職，其行為影響公司員工士氣，嚴重與公司利益相衝突，違背
其主管職責，未盡善良管理人義務，有損害公司之情事等語（見原審卷一０八、一０
九頁），是否毫無足採，即非無研求之餘地。原審就此未詳加調查審認，遽以上開理
由而為上訴人不利之判決，尚嫌疏略。上訴論旨，指摘原判決不當，求予廢棄，非無
理由。
據上論結，本件上訴為有理由。依民事訴訟法第四百七十七條第一項、第四百七十八
條第一項，判決如主文。
中      華      民      國    九十二    年      五      月     十五     日
                              最高法院民事第三庭
                                  審判長法官  林  奇  福
                                        法官  陳  國  禎
                                        法官  李  彥  文
                                        法官  陳  重  瑜
                                        法官  劉  延  村
      右正本證明與原本無異
                                              書  記  官
中      華      民      國    九十二    年      五      月    二十八    日
                                                                        Ｔ


司法院資訊處製作；財團法人民間司法改革基金會備份。
